【裁判字號】    88,上易,1646
【裁判日期】    890323
【裁判案由】    竊盜等
【裁判全文】
臺灣高等法院臺南分院刑事判決             八十八年度上易字第一六四六號   Ａ
      上  訴  人
      即  被  告  丙  ○  ○
右上訴人因竊盜等案件，不服臺灣雲林地方法院八十八年度易字第五七三號中華民國
八十八年八月十一日第一審判決（起訴案號：臺灣雲林地方法院檢察署八十八年度偵
字第一二三七號），提起上訴，本院判決如左：
      主      文
原判決關於丙○○部分撤銷。
丙○○教唆竊盜，累犯，處有期徒刑拾月。
其他上訴駁回。
      事      實
一、丙○○於民國（下同）八十二年間曾因違反肅清煙毒條例案件，經本院判處有期
    徒刑三年二月，於八十六月六月二十八日假釋期滿執行完畢；乙○○於八十五年
    間曾因違反麻醉藥品管理條例案件，經臺灣雲林地方法院判處有期徒刑六月，於
    八十五年九月三日易科罰金執行完畢，二人均不知悔改。丙○○因向某當舖購買
    車號ＢＩ─七八七七號，登記車主為何幼海，俗稱「權利車」之克萊斯勒廠牌黑
    色自小客車一部，無法過戶，恐日後該車為所有權歸屬之某汽車貸款公司索回，
    即於八十七年十二月中旬某日，在雲林縣斗六市○○路旁之「儂來」檳榔攤前，
    教唆乙○○偷竊一部與上開自小客車同款式之汽車供丙○○懸掛上開車牌使用，
    並約定事成之後，給予新台幣（下同）二萬元為酬勞。乙○○即找其友人黃俊雄
    （乙○○竊盜部分經公訴人併由臺灣雲林地方法院審理，黃俊雄部分併由臺灣高
    等法院臺中分院審理）共同意圖為第三人之所有，於八十八年一月二十二日凌晨
    三時許，在彰化市○○街二二二巷口附近持乙○○所有，客觀上足以供兇器使用
    之Ｔ字型板手一支，破壞丁○○（起訴書誤載為蘇志榮）所有之車號Ａ五─０九
    八一號同款式、同顏色自小客車門鎖（毀損部分未據告訴），將該車連同車內丁○○所有之光碟片二片一併竊走，得手後，張、黃二人即於八十八年一月二十五
    日上午十時許，在嘉義市○○街「太和醫院」前停車場，將該車交給丙○○，並
    同至雲林縣斗六市上開檳榔攤附近，將Ａ五─０九八一號車牌卸下，懸掛ＢＩ－
    七八七七號車牌後，丙○○即將車開走，丙○○並稱現正住院要用錢，出院後再
    將二萬元給乙○○。嗣於八十八年一月三十日下午，乙○○駕駛懸掛另竊得之車
    號ＫＶ－五四九五號之自小客車，懸掛ＳＤ─七七００號車牌，至太和醫院探視
    丙○○，於回程中，內載不知情之楊婉婷、黃惠瑛，於同日下午三時五分許，行
    經嘉義市○○街與蘭井街口時，為執勤警員甲○○、謝瑞慶發現該ＳＤ─七七０
    ０車號係屬失竊車輛，李、謝二人表明警員身分示意乙○○停車，準備執行盤查
    職務，乙○○即假意將車倒退至該蘭井街，甲○○站在該自小客車之駕駛座旁邊
    距離該車約十公分之處正要盤查，謝瑞慶站在面對該車之左前方警戒，乙○○明
    知警員係依法執行職務，為免被警查獲，竟突然加速駕車衝往興中街方向逃逸，
    差點撞到李、謝二警員，而對其二人施以強暴。嗣於同日晚上六時許，乙○○至
    上開太和醫院夥同丙○○準備逃亡之際，為警在現場埋伏查獲上情，並自上開車
    號ＳＤ─七七００號自小客車上，扣得乙○○所有竊取上開車號Ａ５－０９８１
    號自小客車用之Ｔ字型板手一支，及螺絲起子二支、尖嘴鉗一支、白色棉質手套
    一雙等物。
二、案經嘉義市警察局移送臺灣嘉義地方法院檢察署檢察官呈請臺灣高等法院檢察署
    移轉臺灣雲林地方法院檢察署檢察官偵查起訴。
      理      由
一、訊據上訴人即被告丙○○、乙○○均矢口否認有右揭犯行，被告丙○○辯稱：伊
    係將被警扣留之ＢＩ─七八七七號車牌領回後，交給黃俊雄託黃某帶回住處，不
    知乙○○擅自將該車牌懸掛在乙○○自己偷來之贓車，伊在警局中自白說要被告
    乙○○竊車，係因為警察說乙○○已承認，伊才承認，且伊在警局係遭刑求，在
    偵查中坦承係因為求交保云云；被告乙○○辯稱：伊當時只是要駕車逃逸，沒有
    要撞警員之意思云云。惟查，
（一）被告丙○○於右揭時地教唆被告乙○○竊取與其持有之車號ＢＩ─七八七七號
      自小客車同型同色之車子供其使用之事實，業據其於警訊及臺灣嘉義地方法院
      檢察署偵查中坦承不諱，核與同案被告乙○○與另案被告黃俊雄於警訊及臺灣
      嘉義地方法院檢察署偵查中供述之情節相符。而被告丙○○與乙○○、黃俊雄
      彼此間並無冤仇，為被告丙○○供明在卷，是被告乙○○、黃俊雄應無誣陷被
      告丙○○之理。且對照上開車輛車籍資料，車號ＢＩ─七八七七號及車號Ａ五
      －０九八一號均係黑色、三千三百ＣＣ、克萊斯勒廠牌之車，有該二車車籍資
      料在卷可考。又經警查獲之懸掛車牌號碼ＢＩ─七八七七號車輛確係被害人丁○○於上開時地所失竊之車號Ａ五─０九八一號自小客車等情，業據被害人丁○○於警訊中陳明失竊經過明確，並有車籍資料、車輛協尋報案單據、贓物領
      據各一紙在卷可參及扣案之Ｔ字型板手一支足資佐證，均足徵被告二人及另案
      被告黃俊雄於警訊及偵查中所為自白核與事實相符。嗣被告乙○○雖於原審及
      本院審理中翻異前詞改稱；該車號Ａ五─０九八一號汽車係伊所偷竊，被告丙○○並未參與，並且伊係向被告丙○○表示伊在賣中古車云云，惟觀諸被告丙○○以二萬元之代價就可得到一部排氣量三千三百ＣＣ，一九九三年份之自小
      客車，該車顯不可能是一般中古車之買賣，足見該二萬元乃是給被告乙○○、
      黃俊雄二人竊取汽車之代價無疑。而被告丙○○於警訊中之自白係出於自由意
      志等情，亦經證人即製作筆錄之警員陳柏宏於原審到庭結稱屬實，且當時被告
      乙○○亦供出被告丙○○有教唆竊車，而查獲之車亦確屬失竊車輛，該事證已
      明確，衡情警方無須以刑求對被告丙○○取得自白，縱警方係根據被告乙○○
      之供述而取得被告丙○○之自白，亦無證據足證訊問方式不當，或係以強暴取
      供。再者，偵查中被告具保與否，乃檢察官之職權，焉可認被告自白犯罪就能
      一定獲得具保之處分。足認被告丙○○所辯，顯係事後卸責之詞，而被告乙○○於原審及本院所供，亦屬迴護之詞，均不足採，本件事證明確，被告丙○○
      教唆竊盜之犯行，堪以認定。
（二）右揭被告乙○○妨害公務之事實，業據證人即嘉義市警察局興中派出所警員甲○○、謝瑞慶於偵查及原審審理中分別到庭證稱：當時伊等發現ＳＤ─七七０
      ０號車子係贓車，有表明是警員，要被告乙○○停車，被告將車後退到蘭井街
      ，謝瑞慶站在車子前方，甲○○站在車子駕駛座旁，被告就駕車加速逃逸，伊
      等差點被撞到等語，核與證人楊婉婷、黃惠瑛於警訊中分別證稱：「乙○○所
      開的ＳＤ─七七００號自小客車行至文化路與蘭井街口時，被警察發現該車係
      竊來的贓車，要他停下來，他初時答應，說要停下來，等警察下來前來檢查時
      ，他就加速馬力衝向警察後逃逸」、「當時警方攔截時，阿偉（即乙○○）駕
      駛該車未停，並且加速駛離」等情節相符，足見被告乙○○於警察依法執行職
      務時，係有以開車撞向警員逃逸之強暴行為，其上開辯解，亦係飾罪卸責之詞
      ，不足採信，事證明確，被告乙○○之犯行，亦堪認定。
二、核被告丙○○所為，係犯刑法第二十九條第一項、第三百二十條第一項之教唆竊
    盜罪，被告乙○○所為，係犯刑法第一百三十五條第一項之妨害公務罪。又被告
    丙○○原係教唆乙○○竊取車輛，其本意僅在於普通竊盜，而乙○○、黃俊雄共
    同以足供兇器使用之Ｔ字型板手行竊之加重竊盜部分，已超過丙○○教唆之範圍
    ，依刑法第二十九條第二項之規定，應依其所教唆之刑法第三百二十條第一項之
    普通竊盜罪論處。查被告丙○○前因違反肅清煙毒條例案件，經本院判處有期徒
    刑三年二月，於八十六月六月二十八日假釋期滿執行完畢；被告乙○○前因違反
    麻醉藥品管理條例案件，經臺灣雲林地方法院判處有期徒刑六月，於八十五年九
    月三日易科罰金執行完畢，有本院被告全國前案紀錄表及臺灣雲林地方法院檢察
    署刑案資料查註紀錄表在卷可稽，其二人於五年之內再犯本件有期徒刑以上之罪
    ，均為累犯，依法均加重其刑。
三、原審因認被告丙○○罪證明確，予以論罪科刑，固非無見。惟查，被告丙○○係
    教唆被告乙○○竊盜，應以其所教唆之普通竊盜罪論處，原判決認被告丙○○與
    乙○○、黃俊雄共同攜帶兇器竊盜，尚有未洽。被告丙○○上訴意旨，否認犯罪
    ，雖無足取，惟原判決既有上開可議之處，應予撤銷改判。爰審酌被告丙○○教
    唆他人行竊，假借竊得之車掛取合法車牌以借屍還魂之犯罪動機，及其手段、目
    的，所生之危害，犯罪後之態度等一切情狀，量處有期徒刑十月，以資懲戒。至
    被告乙○○部分，原審引依刑法第一百三十五條第一項、第四十七條，罰金罰鍰
    提高標準條例第一條前段，審酌被告乙○○妨害公務之犯罪情節甚鉅，無視公權
    力之存在，對社會秩序危害不輕及犯後之態度等一切情狀，量處有期徒刑一年六
    月，其認事用法核無違誤，量刑亦稱允當，被告乙○○上訴意旨，否認犯罪，指
    摘原判決不當，非有理由，應予駁回。
據上論斷，應依刑事訴訟法第三百六十九條第一項前段、第三百六十八條、第三百六
十四條、第二百九十九條第一項前段、刑法第二十九條第二項、第三百二十條第一項
、第四十七條，罰金罰鍰提高標準條例第一條前段，判決如主文。
本案經檢察官羅清溪到庭執行職務。
中    華    民    國      八十九      年      三      月      二十三    日
                                  臺灣高等法院臺南分院刑事第二庭
                  審判長法官  游    明    仁
                                            法官  蔡    長    林
                                            法官  呂    佳    徵
右正本證明與原本無異。
不得上訴。
                                      法院書記官  陳    嘉    琍
中    華    民    國      八十九      年      三      月     二十四     日
附錄本案論罪科刑法條全文：
刑法第三百二十條第一項：意圖為自己或第三人不法之所有，而竊取他人之動產者，
                        為竊盜，處五年以下有期徒刑、拘役或五百元以下罰金。
刑法第一百三十五條第一項：對於公務員依法執行職務時，施強暴脅迫者，處三年以
                          下有期徒刑、拘役或三百元以下罰金。


司法院資訊處製作；財團法人民間司法改革基金會備份。
